臺北高等行政法院判決
　　　　　　　　　　　　　　　　　　 93年度訴字第03367號
　　　　　　　　　　　　　　　.
原　　　告　乙○○　　　　18.
　　　　　　丙○○　　　　17.
　　　　　　丁○○　　　　16.
　　　　　　戊○○　　　　14.
兼上列4人共同
法定代理人　甲○○○
被　　　告　勞工保險局
代　表　人　己○總經理）住同.
訴訟代理人　庚○○
　　　　　　子○○
上列當事人間因勞保事件，原告不服行政院勞工委員會中華民國
93年9月10日勞訴字第0930023305號訴願決定，提起行政訴訟。
本院判決如下：
    主  文
原告之訴駁回。
訴訟費用由原告負擔。
　　事  實
緣張春霖係由永達工業研磨有限公司申報參加勞工保險之被保險
人，因於民國（下同）92年11月9日落海溺水死亡，其受益人（
被保險人之配偶）即原告甲○○○向被告申請被保險人張春霖之
職業傷害死亡給付。案經被告審查結果，以93年1月9日保給命字
第09360065710號函復原告甲○○○，並副知投保單位永達工業
研磨有限公司，略以被保險人係於工作結束後招待業務員海釣活
動致發生事故，該活動係屬私人行為，依勞工保險被保險人因執
行職務而致傷病審查準則第18條第1款規定，不得視為職業傷害
死亡，乃依勞工保險條例第63條規定，核發普通傷害死亡給付。
原告甲○○○及投保單位永達工業研磨有限公司均不服，向勞工
保險監理委員會（下稱監理會）申請審議，經該會以93年4月6日
（93）保監審字第0664號審議駁回。永達工業研磨有限公司仍然
不服，提起訴願，亦遭決定駁回，遂由原告甲○○○向本院提起
行政訴訟，另於94年8月10日請求追加乙○○、丙○○、丁○○
及戊○○等4人成為原告。茲摘敘兩造訴辯意旨如次：
甲、原告方面：
一、聲明：求為判決
１、訴願決定、審議審定及原處分均撤銷。
２、命被告作成核付原告等職業傷害死亡給付之處分。
二、陳述：
１、被保險人張春霖於92年11月9日前往明煜企業社處理產品，
    向公司報備因貨品數量大，請該企業社業務員辛○○協助，
    辛○○要求事情處理後須招待海釣，被保險人張春霖答應，
    且向公司報備領有出差招待費用。有關招待員工、廠商出國
    海釣烤肉、員工出國旅遊等均為企業皆有之活動，皆須離開
    工作崗位，亦皆可能有家屬、友人成行，如何判斷此非工作
    職務之延伸？
２、被保險人張春霖基於業務職責，且因彰陽工業有限公司所屬
    明煜企業社業務員辛○○之請求，為酬謝辛○○長期之幫忙
    而招待海釣活動，乃屬正常之商業行為。因業務職責關係而
    招待廠商與服務廠商，具有履行職務之相關性，如因履行職
    務活動而意外傷亡，應視為職業傷害。依勞工保險被保險人
    因執行職務而致傷病審查準則第9條規定，被保險人因公差
    履行職務未曾返回日常居處，而期間因職務活動不幸死亡
    ，仍屬因公死亡，而非私人行為，即屬執行職務所致死亡。
３、辛○○之友人與被保險人完全不熟悉，且無業務關係，絕不
    可能有任何招待行為，純屬辛○○之友人請求辛○○率同參
    加，如同搭便車，尚屬合情合理，被告據以認定此活動係屬
    私人行為，有違常理，難令原告等甘服。業務員辛○○願意
    證明此活動係因他人請求而發生，該名友人與被保險人完全
    不熟悉。被保險人在91年11月9日當天早上跟原告甲○○○
    表示欲前往明煜企業社處理不良品事宜，其係在上班時發生
    事故，被告應核付原告等所請職業傷害死亡給付。
乙、被告方面：
一、聲明：求為判決駁回原告之訴，訴訟費用由原告負擔。
二、陳述：
１、按「被保險人因執行職務而致傷害或職業病不能工作，以致
    未能取得原有薪資，正在治療中者，自不能工作之第4日起
    ，發給職業傷害補償費或職業病補償費。．．前項因執行職
    務而致傷病之審查準則，由中央主管機關定之。」、「被保
    險人死亡時，按其平均月投保薪資，給與喪葬津貼5個月。
    遺有配偶、子女及父母、祖父母或專受其扶養之孫子女及兄
    弟、姊妹，並給與遺屬津貼；其支給標準，依左列規定：一
    、參加保險年資合計未滿1年者，按被保險人平均月投保薪
    資，1次發給10個月遺屬津貼。二、參加保險年資合計已滿
    1年而未滿2年者，按被保險人平均月投保薪資，1次發給20
    個月遺屬津貼。三、參加保險年資合計已滿2年者，按被保
    險人平均月投保薪資，1次發給30個月遺屬津貼。」、「被
    保險人因職業傷害或罹患職業病而致死亡者，不論其保險年
    資，除按其平均月投保薪資，1次發給喪葬津貼5個月外，遺
    有配偶、子女及父母、祖父母或專受其扶養之孫子女及兄弟
    、姊妹者，並給予遺屬津貼40個月。」勞工保險條例第34條
    、第63條及第64條分別定有明文。
２、次按「本準則依勞工保險條例（以下簡稱本條例）第34條第
    2項規定訂定之。」、「被保險人因執行職務而致傷病之審
    查，除法令另有規定外，依本準則辦理。」、「被保險人因
    執行職務而致傷害者，為職業傷害。」、「被保險人因公差
    由日常居、住處所或就業場所出發，至公畢返回日常居、住
    處所或就業場所期間之職務活動及合理途徑發生事故而致之
    傷害，視為職業傷害。」、「被保險人於第4條、第9條、第
    10條、第16條及第17條之規定而有左列情事之1者，不得視
    為職業傷害：一、非日常生活所必需之私人行為。」勞工保
    險被保險人因執行職務而致傷病審查準則第1條、第2條、第
    3條第1項、第9條及第18條第1款亦分別定有明文。
３、本案張春霖係由永達工業研磨有限公司申報參加勞工保險之
    被保險人，於92年11月9日落海溺水死亡，其受益人（被保
    險人之配偶）即原告甲○○○向被告申請被保險人張春霖之
    職業傷害死亡給付。案經被告審查結果，以93年1月9日保給
    命字第09360065710號函復原告甲○○○，並副知投保單位
    永達工業研磨有限公司，略以被保險人係於工作結束後招待
    業務員海釣活動致發生事故，該活動係屬私人行為，依勞工
    保險被保險人因執行職務而致傷病審查準則第18條第1款規
    定，不得視為職業傷害，乃核定所請職業傷害死亡給付應按
    普通傷病辦理。原告甲○○○及投保單位永達工業研磨有限
    公司均不服，向監理會申請審議，經該會以93年4月6日（93
    ）保監審字第0664號審議駁回。永達工業研磨有限公司仍不
    服，提起訴願，亦遭決定駁回在案。
４、本件據永達工業研磨有限公司負責人癸○○於92年12月23日
    出具之說明書記載，略以：「張春霖君原為該公司負責人兼
    業務主管，92年11月9日上午9時許前往明煜企業社處理產品
    事宜，因業務之故招待廠商業務員辛○○君及其友人（共3
    人）海釣，是日14時許因風浪增大，竹筏撞到木樁翻船，不
    幸落海溺水死亡，其因業務關係及職務需要，應屬因執行職
    務致死。」。惟被保險人張春霖於該日前往明煜企業社處理
    產品事宜，於其工作結束後，另與廠商業務員辛○○及其友
    人（共3人）從事海釣活動，觀之該活動之性質及參加該活
    動人員（亦包括與業務無涉之友人），與其所執行之職務並
    無關連，顯非公差執行業務之範圍，應屬私人行為，被告依
    勞工保險被保險人因執行職務而致傷病審查準則第9條及第
    18條第1款規定，核定所請職業傷害死亡給付應按普通傷病
    辦理，並無違法不當。至於證人所述對於出貨時間並不吻合
    ，且既然出貨時間急迫，被保險人仍與人前往海釣，似與常
    情不符。
    理  由
一、按訴願人以外之利害關係人，認為訴願決定，損害其權利或
    法律上之利益者，得向高等行政法院提起撤銷訴訟，行政訴
    訟法第4條第3項定有明文。本件原告甲○○○、乙○○、丙
    ○○、丁○○及戊○○等5人，前雖未就系爭勞保死亡給付
    提起訴願，惟其既為勞工保險條例第65條第1款之遺屬津貼
    受領者，依法對系爭勞保死亡給付，為利害關係人，於投保
    單位永達工業研磨有限公司為渠等辦理請領保險給付手續、
    申請審議及提起訴願後，不服訴願決定，自得提起行政訴訟
    ，合先敘明。
二、按「被保險人因執行職務而致傷害或職業病不能工作，以致
    未能取得原有薪資，正在治療中者，自不能工作之第4日起
    ，發給職業傷害補償費或職業病補償費。．．前項因執行職
    務而致傷病之審查準則，由中央主管機關定之。」、「被保
    險人死亡時，按其平均月投保薪資，給與喪葬津貼5個月。
    遺有配偶、子女及父母、祖父母或專受其扶養之孫子女及兄
    弟、姊妹，並給與遺屬津貼；其支給標準，依左列規定：一
    、參加保險年資合計未滿1年者，按被保險人平均月投保薪
    資，1次發給10個月遺屬津貼。二、參加保險年資合計已滿
    1年而未滿2年者，按被保險人平均月投保薪資，1次發給20
    個月遺屬津貼。三、參加保險年資合計已滿2年者，按被保
    險人平均月投保薪資，1次發給30個月遺屬津貼。」、「被
    保險人因職業傷害或罹患職業病而致死亡者，不論其保險年
    資，除按其平均月投保薪資，1次發給喪葬津貼5個月外，遺
    有配偶、子女及父母、祖父母或專受其扶養之孫子女及兄弟
    、姊妹者，並給予遺屬津貼40個月。」勞工保險條例第34條
    、第63條及第64條分別定有明文。次按「本準則依勞工保險
    條例（以下簡稱本條例）第34條第2項規定訂定之。」、「
    被保險人因執行職務而致傷病之審查，除法令另有規定外，
    依本準則辦理。」、「被保險人因執行職務而致傷害者，為
    職業傷害。」、「被保險人因公差由日常居、住處所或就業
    場所出發，至公畢返回日常居、住處所或就業場所期間之職
    務活動及合理途徑發生事故而致之傷害，視為職業傷害。」
    、「被保險人於第4條、第9條、第10條、第16條及第17條之
    規定而有左列情事之1者，不得視為職業傷害：一、非日常
    生活所必需之私人行為。」勞工保險被保險人因執行職務而
    致傷病審查準則第1條、第2條、第3條第1項、第9條及第18
    條第1款亦分別定有明文。
三、查張春霖係由永達工業研磨有限公司申報參加勞工保險之被
    保險人，因於92年11月9日落海溺水死亡，其受益人（被保
    險人之配偶）即原告甲○○○向被告申請被保險人張春霖之
    職業傷害死亡給付。案經被告審查結果，以93年1月9日保給
    命字第09360065710號函復原告甲○○○，並副知投保單位
    永達工業研磨有限公司，略以被保險人係於工作結束後招待
    業務員海釣活動致發生事故，該活動係屬私人行為，依勞工
    保險被保險人因執行職務而致傷病審查準則第18條第1款規
    定，不得視為職業傷害死亡，乃依勞工保險條例第63條規定
    ，核發普通傷害死亡給付。原告等於投保單位永達工業研磨
    有限公司為其辦理請領保險給付手續、申請審議及提起訴願
    後，不服訴願決定，向本院提起行政訴訟，並主張：張春霖
    代表公司招待廠商之業務員從事海釣活動，乃屬正常之商業
    行為，具有履行職務之相關性，應視為職業傷害，依勞工保
    險被保險人因執行職務而致傷病審查準則第9條規定，即屬
    執行職務所致死亡，被告自應核付原告等所請職業傷害死亡
    給付（詳如事實欄所載）云云。惟查：
１、勞工保險被保險人因執行職務而致傷病審查準則第9條雖規
    定：「被保險人因公差由日常居、住處所或就業場所出發，
    至公畢返回日常居、住處所或就業場所期間之職務活動及合
    理途徑發生事故而致之傷害，視為職業傷害。」，惟同準則
    第18條第1款亦規定：「被保險人於．．第9條．．之規定而
    有左列情事之1者，不得視為職業傷害：一、非日常生活所
    必需之私人行為。」，是被保險人於出差期間所為之積極性
    私行為或出差途中脫逸職務而為之私行為所致之傷害，因與
    執行職務無關，仍不得視為職業傷害。
２、查投保單位永達工業研磨有限公司負責人癸○○於92年12月
    23日出具之說明書，略載：「張春霖先生係為公司負責人兼
    業務主管．．92年11月9日早上9點左右，因業務關係至彰陽
    工業有限公司所屬之明煜企業社處理產品之事宜，在處理產
    品作業中，彰陽工業有限公司所屬之明煜企業社業務員（辛
    ○○先生）提及如產品幫忙處理後能招待他去海釣．．張春
    霖先生因業務上之關係．．且酬謝．．而答應招待他（彰陽
    工業有限公司所屬之明煜企業社業務員）辛○○先生，『產
    品處理完成後』，則一同去海釣。．．彰陽工業有限公司所
    屬之明煜企業社為永達工業研磨有限公司上游廠商，業務關
    係密切，業務配合甚久。當日招待成員則有彰陽工業有限公
    司所屬之明煜企業社業務員（辛○○先生）及其友人（含被
    保險死亡人：張春霖先生共計3人）。以往曾有過相關之招
    待活動。招待廠商之費用，則全部由被保險死亡人：張春霖
    先生代公司支付．．」等語，此有該說明書影本附原處分卷
    可稽，則被保險人張春霖係於92年11月9日（星期日）上午9
    時許前往明煜企業社處理產品事宜，並於產品處理完成後，
    亦即執行職務完成後，與廠商業務員辛○○及其友人共3人
    從事海釣活動，觀乎該（海釣）活動之性質及參加該（海釣
    ）活動之人員（亦包括與執行職務無涉之第3人），可知該
    海釣活動顯非公差期間執行職務之範圍，應係屬私人行為，
    則被保險人張春霖因此所致之傷害，仍不得視為職業傷害，
    是被告核定所請職業傷害死亡給付應按普通傷害辦理，依法
    並無不合。
３、原處分卷附「勞工保險被保險人上下班、公出途中發生事故
    而致傷害證明書」雖由壬○○（彰陽工業有限公司負責人）
    具名為見證人，惟壬○○於本院94年8月10日行準備程序時
    到庭證稱：「我們公司並不會指派員工對於業務往來廠商要
    求饋贈或接受招待情事，至於業務員私人行為，與工作無關
    ，我們並不清楚。」「（受命法官問：證人為被保險人張春
    霖發生死亡事故之見證人，見證內容為何？）我只是證明被
    保險人張春霖確實死亡的事實而已。」等語；另彰陽工業有
    限公司所屬之明煜企業社業務員辛○○於同日亦到庭證述：
    「當天我們工作處理告一段落之後，因為我知道張春霖擁有
    1艘膠筏，而且出海釣魚需有他的出海證，所以我才要求他
    帶我去海釣，不過並沒有告訴我老闆，隨行的還有臨時來找
    我的另1位朋友，不過他並不認識張春霖。」「（受命法官
    問：證人平常會要求業務往來廠商招待或饋贈嗎？）沒有，
    我當天只是想說禮拜天休閒一下，所以才要求張春霖帶我們
    出去海釣。」等語；由上開證詞，亦足知被保險人張春霖於
    92年11月9日所從事之海釣活動，並非執行其所憑參加投保
    工作之職務，是其因此所致之傷害，自不得視為職業傷害。
    原告等泛稱該海釣活動係屬正常之商業行為而具有履行職務
    之相關性云云，所訴並不足取。
四、綜上所述，原告等起訴論旨，均無可採。被告以被保險人係
    於工作結束後招待業務員海釣活動致發生事故，該活動係屬
    私人行為，不得視為職業傷害死亡，乃核發普通傷害死亡給
    付，徵諸前揭規定及說明，並無違誤。審議審定及訴願決定
    遞予維持，俱無不合。原告等聲明撤銷，並訴請被告作成核
    付原告等職業傷害死亡給付之處分，均為無理由，應予駁回
    。
據上論結，本件原告之訴為無理由，爰依行政訴訟法第98條第3
項前段、第104條，民事訴訟法第85條第1項前段，判決如主文。
中    華    民    國    94    年    9    月     15    日
                        第六庭審判長法  官  林樹埔
                                    法  官  陳鴻斌
                                    法  官  曹瑞卿
上為正本係照原本作成。
如不服本判決，應於送達後20日內，向本院提出上訴狀並表明上
訴理由，如於本判決宣示後送達前提起上訴者，應於判決送達後
20日內補提上訴理由書（須按他造人數附繕本）。
中    華    民    國    94    年    9    月     15    日
            　　　　　　　　　 　 　書記官  方偉皓
